臺灣桃園地方法院民事裁定　　　　　 100年度消債抗字第26號
抗　告　人
即　債務人　黃進坤
上列抗告人即債務人因消費者債務清理條例清算事件，對於中華
民國100 年4 月25日本院100 年度消債清字第15號裁定提起抗告
，本院裁定如下：
    主  文
抗告駁回。
抗告程序費用新臺幣壹仟元由抗告人負擔。
    理  由
一、按更生方案未依消費者債務清理條例（下稱消債條例）第59
    條、第60條規定可決時，除有該條例第64條規定之情形外，
    法院應以裁定開始清算程序，消債條例第61條定有明文。又
    法院開始清算程序之裁定，應載明其年、月、日、時，並即
    時發生效力；債務人之財產不敷清償清算程序之費用時，法
    院應裁定開始清算程序，並同時終止清算程序，復為同條例
    第83條第1 項、第85條第1 項所明文規定。
二、本件抗告意旨略以：抗告人即債務人（下稱抗告人）於鈞院
    裁定開始更生後迄今仍遭強制執行扣薪1/3 ，故抗告人於民
    國99年1 至11月間之收入於扣除勞健保費、所得稅、法院強
    制執行扣薪及未加計年終獎金後，每月平均金額應為新臺幣
    （下同）25,000元，則原裁定認定抗告人每月平均收入為54
    ,339元即有違誤；又司法事務官於100 年1 月12日更生程序
    中曾通知抗告人就所提更生方案到院說明，然於詢問過程中
    並無請抗告人就更生方案中所提列支出部分予以酌減，而僅
    係詢問抗告人預估支出是否確係如此，其辦案顯然草率，亦
    無為抗告人之權益著想；復原裁定未依消債條例第65條之規
    定就抗告人所提更生方案為認可與否之裁定，竟逕為開始清
    算之裁定，而僅於理由欄內說明似有不認可抗告人所提更生
    方案之意，應不生不認可抗告人所提更生方案之效力，爰提
    起抗告請求廢棄原裁定及認可抗告人所提更生方案等語。
三、經查：
  (一)本件抗告人聲請更生，前雖經本院以99年度消債更更字第2
    號民事裁定開始更生程序在案，惟抗告人所提之更生方案，
    卻未能依消債條例第60條之規定獲得視為債權人會議之可決
    ，有債權人所提出之民事陳報狀附卷可稽（參見本院99年度
    司執消債更字第100 號卷第209 至242 、253 、254 頁；另
    按本件更生程序並未召開債權人會議，故無依同條例第59條
    規定為債權人會議之可決）。
  (二)次查，依抗告人所任職之東和鋼鐵企業股份有限公司（下稱
    東和公司）桃園廠所提供抗告人之99年度薪資明細所示（參
    見同上卷第262 頁），抗告人於99年間不含盈餘獎金及年終
    獎金之收入總額為552,327 元（計算式：40,863＋46,847＋
    48,526＋45,775＋44,063＋53,407＋49,744＋44,112＋48,1
    17＋43,056＋41,576＋46,241＝552,327 ），則據此計算其
    於99年間之平均每月收入應為46,027元（計算式：552,327
    12＝46,027，小數點以下4 捨5 入）。另觀諸抗告人所提
    出之財產及收入狀況報告書（參見同上卷第180 、181 頁）
    ，其所提列之每月必要支出費用為31,783元（包含膳食費4,
    000 元、雜費3,000 元、房租費4,000 元、交通費3,600 元
    、未成年子女扶養費9,829 元、父母親扶養費4,000 元、通
    信費250 元、水電瓦斯費1,725 元、勞保費571 元、健保費
    658 元、所得稅1,900 元及醫療預備金150 元）。其中，包
    含膳食費、雜費、交通費、通信費、水電瓦斯費、所得稅及
    醫療預備金在內之生活費部分合計14,625元（計算式：4,00
    0 ＋3,000 ＋3,600 ＋250 ＋1,725 ＋1,900 ＋150 ＝14,6
    25），顯已逾行政院內政部所公告之98年度臺灣省平均每人
    每月之最低生活費9,829 元，故應以9,829 元計算較為合理
    ；另抗告人所主張因與配偶共同扶養2 名未成年子女及自身
    扶養父母親所支出之扶養費部分，因未成年子女部分之扶養
    費應以上開每人每月最低生活費之6 成計算始為公允，是據
    此計算抗告人每月支出之扶養費用應為9,897 元（計算式：
    9,829 0.6 2 2 ＋4,000 ＝9,897 元，小數點以下4
    捨5 入）。準此，抗告人每月包括生活費9,829 元、房租4,
    000 元、扶養費9,897 元、勞保費571 元及健保費658 元在
    內之必要支出費用應僅為24,955元（計算式：9,829 ＋4,00
    0 ＋9,897 ＋571 ＋658 ＝24,955），然抗告人於前揭財產
    及收入狀況報告書中卻係提列每月必要支出費用為31,783元
    ，已難認抗告人就其每月必要支出費用毫無浮報之嫌；況依
    本法聲請更生，債務人對於更生生活理當儉樸自持，節省開
    支以盡最大還款誠意，然依本件抗告人每月收入46,027元，
    倘扣除前揭每月必要支出費用24,955元後，尚餘21,072元可
    供還款（計算式：46,027－24,955＝21,072），惟以其於更
    生方案中所列每月清償15,217元、清償年限8 年計算，上開
    更生方案債權人受償成數至多僅達26.2％（參見同上卷第17
    9 頁），其每月還款金額及清償成數顯然過低，對全體無擔
    保債權人實難認為公允，是本件尚不符合消債條例第64條所
    定得由法院逕以裁定認可更生方案之要件。再依抗告人之98
    年度稅務電子閘門所得調件明細表所示（參見同上卷第160
    、161 頁），其名下財產僅有東和公司投資1 筆，金額為13
    ,330元，此外即別無其他資產可供清償債務，惟本件倘進行
    清算程序，仍需支出相關清算程序費用，是原審參酌本件清
    算程序之規模，認抗告人之上開財產尚不敷清償清算程序之
    費用，難認進行清算程序係有利於債權人及抗告人，乃依首
    揭規定裁定開始清算程序並同時終止清算程序，經核於法均
    無違誤。
  (三)至抗告人雖主張其於本院裁定開始更生後迄今仍遭強制執行
    扣薪1/3 ，故其每月收入應扣除遭強制扣薪部分云云。惟按
    ，法院裁定開始更生程序後，對於債務人不得開始或繼續訴
    訟及強制執行程序，消債條例第48條第2 項前段定有明文；
    是本件抗告人既經本院以99年度消債更更字第2 號裁定自99
    年9 月10日下午5 時起開始更生程序，業如前述，依法對於
    抗告人之強制執行程序即不得繼續，則本院於計算抗告人更
    生方案履行期間之收入狀況時，即應以抗告人於該期間內所
    得領取之全部收入為準，故抗告人主張本院審核其每月收入
    時應先扣除強制執行扣薪部分云云，即難認為有據（惟抗告
    人於更生程序中倘確有遭繼續扣薪之情形，自得依前揭規定
    於執行程序中聲明異議以尋求救濟，附予敘明）。又抗告人
    復主張司法事務官於100 年1 月12日更生程序進行中並無請
    抗告人就更生方案中所提列支出部分予以酌減，顯然辦案草
    率云云；惟觀諸是日訊問筆錄所載，司法事務官除詢問抗告
    人目前工作收入、家庭狀況、負債原因及有無遭法院強制執
    行扣薪等節外，尚於詢問結束前再次向抗告人確認有無意願
    提高還款金額，惟經抗告人答稱：沒有能力等語（參見同上
    卷第258 頁），則抗告人上開主張顯然與實情不符，自難採
    信屬實。末本件係因本院將抗告人所提更生方案及財產及收
    入狀況書通知各債權人，經各債權人於本院所定期間內均以
    書面確答不同意該方案，且原審又認本件並無得依消債條例
    第64條所定得由法院逕以裁定認可更生方案之要件，始依同
    條例第60條、第61條及第85條第1 項之規定裁定開始清算程
    序並同時終止清算程序等情，業如前述，核其程序於法並無
    不合；至抗告人雖援引同條例第65條之規定主張原審未於主
    文內為更生方案認可與否之裁定即逕為開始清算之裁定，顯
    有不當云云；然依消債條例第62條第1 項之規定，法院係於
    債務人所提更生方案經債權人會議可決後，始應為認可與否
    之裁定，並於裁定不認可更生方案時，依同條例第65條第1
    項之規定同時裁定開始清算程序，此觀上開條文規定自明，
    故債務人所提更生方案如未經債權人會議可決，除本院認有
    同條例第64條規定應逕予裁定認可之情形外，依同條例第61
    條之規定，本院即應以裁定開始清算程序，尚無庸就債務人
    所提之更生方案再為認可與否之裁定，是抗告人前揭主張顯
    然於法容有誤解，自非可採。
  (四)從而，原裁定以抗告人所提更生方案未依消債條例第59條及
    第60條之規定獲得可決，又無該條例第64條規定之情形，故
    裁定開始清算程序，並因抗告人之財產不敷清償清算程序之
    費用，故同時終止清算程序，於法均無不合；是抗告意旨指
    摘原裁定不當，求予廢棄，為無理由，應予駁回。
四、據上論結，本件抗告為無理由，依消費者債務清理條例第15
    條、民事訴訟法第495 條之1 第1 項、第449 條第1 項、第
    95條、第78條，裁定如主文。
中    華    民    國   100    年    5     月    31    日
            民事第一庭  審判長法  官  郭琇玲
                              法  官  林哲賢
                              法  官  陳振嘉
正本係照原本作成。
對於本裁定，除有涉及法律見解具有原則上之重要性者外，不得
再為抗告
中    華    民    國   100    年    5     月    31    日
                              書記官  谷貞豫